臺灣苗栗地方法院民事裁定
110年度訴字第408號
原      告  李秋鳳  
                      送達處所：臺中市○區○○○路000號00樓之0
被      告  邱華強  
訴訟代理人  邱奕賢律師
上列當事人間請求侵權行為損害賠償事件，本院裁定如下：
    主  文
本件移送臺灣臺中地方法院。
    理  由
一、按訴訟之全部或一部，法院認為無管轄權者，依原告聲請或
    依職權以裁定移送於其管轄法院。民事訴訟法第28條第1項
    定有明文。次按當事人就關於一定法律關係而生之訴訟，得
    以合意定第一審管轄法院，惟於民事訴訟法定有專屬管轄之
    訴訟，不適用之，此觀民事訴訟法第24條第1項、第26條自
    明。故除專屬管轄外，因雙方當事人之合意，使本無管轄權
    之法院因而有管轄權，本有管轄權之法院即喪失管轄權，合
    意管轄一經約定，原告即應向合意管轄之法院起訴，不得向
    他法院起訴。從而，當事人以合意定第一審管轄法院者，如
    具備上開法定要件，當事人及法院均應受其拘束，關於合意
    管轄之規定，除專屬管轄外，得排斥其他審判籍而優先適用
    （最高法院99年度台抗字第110號、103年度台抗字第917號
    裁定意旨參照）。所謂一定法律關係而生之訴訟，指該法律
    關係本身或由此而生之各種權利義務關係，如兩造於契約中
    訂明由此而生之訴訟，合意由某法院管轄，則其效力非獨及
    於履行該項契約所生之訴訟，且及於該項契約之撤銷、解除
    或因不履行而請求賠償損害等有關訴訟。
二、原告主張兩造前於民國109年9月29日簽訂運輸合作經營契約
    書（下稱系爭契約），由原告提供原告購買而靠行登記於展
    曳交通有限公司（下稱展曳公司）之車牌號碼000-0000營業
    貨運曳引車及車牌號碼00-00營業半拖車（下合稱系爭車輛
    ），被告提供駕駛服務，兩造共同分享貨運營利。然被告於
    110年2月23日駕駛系爭車輛，於卸載砂石過程中，因人為操
    作不慎致系爭車輛翻倒受損，受有車輛維修費2,462,167元
    之損害，扣除保險理賠120萬元，尚欠1,262,167元，依系爭
    契約約定，應由被告負擔系爭車輛維修費。並據此聲請向被
    告發支付命令，經被告於法定期間內對支付命令聲明異議，
    支付命令失其效力，並以原告支付命令之聲請視為起訴，而
    發生應依民事訴訟法所定一般訴訟程序之訴訟繫屬效力。查
    本件係因系爭契約所生損害賠償涉訟，依兩造所簽訂之系爭
    契約第17條約定：「本契約經雙方簽章後即日生效，如有爭
    議以甲方所在地之地方法院為管轄法院。」（見司促卷第51
    頁），而據民事支付命令聲請狀及系爭契約均可見，原告所
    在地為臺中市（見本院支付命令卷第5、51頁），堪認兩造
    就系爭契約所生損害賠償訴訟，已合意以臺灣臺中地方法院
    為第一審管轄法院，復無專屬管轄之情事，是本件自應由兩
    造合意之臺灣臺中地方法院管轄。雖被告設籍於本院之管轄
    地，惟其等之合意管轄約定，依首開說明，應優先適用。另
    支付命令之管轄法院，專屬債務人為被告時之特定法院管轄
    （民事訴訟法第510條、第1條、第2條、第6條或第20條），
    故原告聲請核發支付命令無從向合意管轄之法院提出，且不
    因被告提出異議而視為起訴、或原告依裁定補繳裁判費補正
    起訴法定程式，而遽認已拋棄合意管轄之權益。是本件應由
    臺灣臺中地方法院管轄，爰依被告之聲請，將本件移送於該
    管法院。
三、依民事訴訟法第28條第1項，裁定如主文。
中　　華　　民　　國　　110 　年　　12　　月　  29  　日
                  民事第一庭    法　官　何星磊
以上正本係照原本作成。
如不服本裁定應於送達後10日內向本院提出抗告狀，並繳納抗告
費新臺幣1,000元。
                                書記官　李宜娟
中　　華　　民　　國　　110 　年　　12　　月　　29　　日